【裁判字號】    96,訴,586
【裁判日期】    970402
【裁判案由】    確認所有權不存在等
【裁判全文】
臺灣板橋地方法院民事判決          96年度訴字第586號
原      告    金正穩機械股份有限公司
法定代理人    甲○
訴訟代理人    張皓帆律師
被      告    乙○○
兼法定代理人  丙○○
共      同
訴訟代理人    沈明欣律師
上列當事人間請求確認所有權不存在等事件，本院於民國97年3
月19日言詞辯論終結，判決如下：
    主  文
原告之訴駁回。
訴訟費用由原告負擔。
    事實及理由
一、本件原告起訴主張：
（一）先位聲明部分：
  １、本件原告有受確認判決之法律上利益：
      查兩造間因被告丙○○承攬原告公司廠房新建工程涉訟，
      由鈞院以94年度訴字第992 號損害賠償案件審理後，雖判
      決被告應給付原告新臺幣（下同）965,666 元，惟加計自
      民國94年8 月6 日起迄至96年8 月6 日止，2 年間之利息
      96,567元，其賠償金額已逾1,000,000 元，況尚未加計被
      告應負擔20% 裁判費部分。而鈞院94年度裁全字第977 號
      假扣押裁定准予原告供擔保後於1,000,000 元範圍內為假
      扣押，另於鈞院審理上開損害賠償案件時，又以96年度全
      字第16號假扣押裁定准予原告除上開1,000,000 元外，得
      另供擔保准予原告於1,500,000 元範圍內為假扣押。綜上
      所述，被告丙○○除供擔保提存1,000,000 元外，並無其
      他可供扣押財產情況下，原告私法上權利顯有受侵害之危
      險，是原告自有即受確認判決之法律上利益。
  ２、被告間以通謀虛偽意思表示訂立系爭買賣契約：
      次查，被告以被告丙○○之父母葉豐聚、葉王春及其兄弟
      葉祐助、葉芊毅、葉金源等共同出資4,000,000 元贈與被
      告乙○○，作為其向被告丙○○購買系爭房地之買賣價金
      。惟訴外人葉豐聚於簽約時以現金800,000 元代為支付被
      告丙○○，迄今仍未提出資金憑證以實其說。而訴外人葉
      祐助長年於國外工作，96年4 月3 日得否匯款200,000 元
      予被告乙○○已有疑問，且參照訴外人葉祐助彰化銀行蘆
      洲分行交易明細查詢表，可知其轉提上開金額已於同年4
      月9 日存入帳戶，足見資金非由訴外人葉祐助所實際支出
      。又從本件提、存款時間、金額間觀之，被告除無法證明
      95年11月9 日給付價金800,000 元之資金來源，嗣後給付
      價金3,200,000 元，亦僅有資金1,600,000 元於96年4 月
      4 、9 日2 次相互匯款，臨訟製造虛偽資金往來，足證被
      告間係以通謀虛偽意思表示訂立系爭買賣契約。
  ３、聲明：1.確認被告乙○○與丙○○間就建物門牌號碼臺北
      縣蘆洲市○○路26巷26弄7 號3 樓（建號；信義段3346）
      ，及其坐落基地臺北縣蘆洲市○○段0584地號，面積1480
      .42 平方公尺，應有部分為10000 分之156 之所有權買賣
      關係無效。2.被告乙○○就前項不動產於96年3 月2 日以
      買賣為登記原因所為之所有權移轉登記應予塗銷。
（二）備位聲明部分：
  １、被告間移轉系爭房地所有權之行為有損害原告之債權：
      查兩造間因被告丙○○承攬原告公司廠房新建工程涉訟，
      由鈞院以94年度訴字第992 號損害賠償案件審理後，雖判
      決被告應給付原告新臺幣（下同）965,666 元，惟加計自
      民國94年8 月6 日起迄至96年8 月6 日止，2 年間之利息
      96,567元，其賠償金額已逾1,000,000 元，況尚未加計被
      告應負擔20% 裁判費部分。而鈞院94年度裁全字第977 號
      假扣押裁定准予原告供擔保後於1,000,000 元範圍內為假
      扣押，另於鈞院審理上開損害賠償案件時，又以96年度全
      字第16號假扣押裁定准予原告除上開1,000,000 元外，得
      另供擔保准予原告於1,500,000 元範圍內為假扣押。綜上
      所述，被告丙○○除供擔保提存1,000,000 元外，並無其
      他可供扣押財產情況下，足見被告間買賣系爭房地之行為
      ，確有損害原告之債權。至於被告間製造虛偽資金往來證
      明，益徵被告間移轉系爭房地所有權為無償行為。
  ２、縱被告間移轉系爭房地所有權為有償行為，被告等於移轉
      所有權時，明知有損害原告之權利：
      次查，被告丙○○於96年3 月22日接獲鈞院96年度他字第
      2022號毀損債權案件傳訊後，方開始製造其有償之資金證
      明，並於95年11月9 日就系爭房地簽訂買賣契約，且於96
      年3 月2 日以買賣為原因就系爭房地完成所有權移轉登記
      ，難謂其不知兩造間於鈞院以94年度訴字第992 號損害賠
      償案件審理之中，而非明知有損害原告之權利。
  ３、聲明：1.確認被告乙○○與丙○○間就建物門牌號碼臺北
      縣蘆洲市○○路26巷26弄7 號3 樓（建號；信義段3346）
      ，及其坐落基地臺北縣蘆洲市○○段0584地號，面積1480
      .42 平方公尺，應有部分為10000 分之156 之所有權買賣
      契約應予撤銷。2.被告乙○○就前項不動產於96年3 月2
      日以買賣為登記原因所為之所有權移轉登記應予塗銷。
二、被告則以：
（一）先位聲明部分：
  １、查系爭房地原登記被告丙○○名下，惟因兩造間長年來工
      程糾紛纏訟，被告丙○○之父母親葉豐聚、葉王春及兄弟
      葉祐助、葉芊毅、葉金源等人，基於疼愛孫子乙○○日後
      有安身立命之地，乃商量由渠等共同出資4,000,000 元贈
      與被告乙○○，作為被告乙○○向被告丙○○購買系爭房
      地之買賣價金。而上開買賣價金之第一次匯款1,600,000
      元係由訴外人葉金源、葉芊毅、葉祐助於96年4 月3 日各
      匯款800,000 元、600,000 元、200,000 元至被告乙○○
      設於蘆洲郵局帳戶後，同年4 月4 日再由訴外人葉王春代
      理乙○○將上開1,600,000 匯至被告丙○○設於臺灣銀行
      蘆洲分行帳戶。又第二次匯款1,600,000 元，則由訴外人
      葉祐助、葉豐聚、葉王春於同年月9 日各匯款900,000 元
      、200,000 元、500,000 元至被告乙○○設於蘆洲郵局帳
      戶後，當日再由訴外人葉王春代理被告乙○○將上開款項
      匯至被告丙○○設於臺灣銀行蘆洲分行帳戶。故原告主張
      被告間之買賣行為係屬虛偽云云，洵屬無稽。
  ２、關於臺灣銀行蘆洲分行、蘆洲郵局函調之營業櫃臺錄影記
      部分：
      參照臺灣銀行蘆洲分行提出被告丙○○之存摺交易往來明
      細，被告於96年4 月9 日上午10時18分係提領700,000 元
      。而訴外人葉祐助96年4 月9 日匯款900,000 元至乙○○
      帳戶係由臺灣銀行五股分行匯款，並非自被告丙○○開設
      帳戶之蘆洲分行匯款。另被告丙○○於同年4 月9 日下午
      15時36分係前往該行辦理提款800,000 元之手續，被告丙
      ○○為求周全，由葉豐聚、葉王春陪同，尚屬合理。至於
      當日被告丙○○、葉豐聚、葉王春一同出現在蘆洲郵局，
      係為被告乙○○辦理匯款1,600,000元至被告丙○○帳戶
      ，已如前述，被告丙○○陪同年邁父母前往辦理，亦無違
      常情，尚不得以此即謂上開款項係來自被告丙○○。是鈞
      院函調前揭二家金融機構之錄影畫面，均不足證明被告間
      之買賣係屬虛偽。
  ３、關於訴外人葉祐助、葉芊毅、葉金源等人於96年4 月1 日
      至30日之交易明細紀錄部分：
      復查，訴外人葉祐助係96年4 月3 日、同年月9 日分別匯
      款200,000 元、900,000 元至被告乙○○帳戶內，但依彰
      化銀行交易明細資料可知，訴外人葉祐助之帳戶僅於96年
      4 月12日曾出現存入200,000 元之情形，此與訴外人葉祐
      助贈與被告乙○○之金額，顯有不合。而訴外人葉芊毅係
      96年4 月3 日贈與被告乙○○600,000 元，依五股鄉農會
      交易明細資料可知，訴外人葉芊毅之帳戶於96年4 月11日
      、12日各存入200,000 元、300,000 元，其存入金額與訴
      外人葉芊毅贈與金額亦有所不合。又訴外人葉金源係96年
      4 月3 日贈與800,000 元予被告乙○○，依日盛商銀帳戶
      交易明細可知，訴外人葉金源之帳戶於96年4 月3 日至同
      年月30日止，並未出現任何款項存入之情形。是原告認訴
      外人葉祐助、葉芊毅、葉金源贈與被告乙○○之資金，有
      回存上開帳戶等情，至屬無稽。
  ４、按「民法第242 條，關於債權人之代位權之規定，原為債
      務人怠於行使其權利，致危害債權人之債權安全，有使債
      權人得以自己之名義行使債務人之權利，以資救濟之必要
      而設，故而債權人行使代位權即應以保全其債權之必要為
      限，其所保全者，除在特定債權或其他與債務人之資力無
      關之債權，不問債務人之資力如何，均得行使代位權外，
      如為不特定債權或金錢債權，應以債務人怠於行使權利，
      致陷於無資力，始得認有保全之必要，否則，即無代位行
      使之餘地。」，最高法院85年台上字第421 號判決要旨可
      資參照。經查，原告對被告丙○○債權係屬損害賠償之金
      錢債權，其得否行使民法第242 條之代位權，揆諸上開見
      解，自應以被告怠於行使權利，致陷於無資力為必要。又
      原告起訴請求金額固為5,000,000 元，然原告上開主張嗣
      經鈞院判準被告應給付原告96萬餘元，足見原告對被告丙
      ○○享有債權至多不逾1,100,000 元，況被告丙○○於96
      年1 月26日即已依法為原告提存1,000,000 元，且被告丙
      ○○從事營造工程，尚有其他工程款之收入，可作為原告
      債權之擔保，故不論被告間所為買賣行為究竟是否真屬通
      謀虛偽意思表示，均不會因被告丙○○怠於向被告乙○○
      請求回復登記，而陷於無資力狀態。是原告依民法第242
      條之規定，代位被告丙○○請求被告乙○○塗銷所有權移
      轉登記，自屬無理等語置辯。
  ５、聲明：原告之訴駁回。
（二）備位聲明部分：
  １、查被告間就系爭房地之移轉所有權行為，其原因係為買賣
      而非贈與，已如前述，且買賣總價款為4,000,000 元，以
      系爭房地目前價值約為5,000,000 元，再扣除被告丙○○
      仍須自行繳納向第三人臺灣土地銀行所負貸款（數額約為
      500,000 元），被告間以4,000,000 元作為買賣價金，應
      屬合理。
  ２、按民法第244 條撤銷權之行使，旨在保全債務人之責任財
      產，自需債務人於債之關係存續中所為之行為，致有債務
      不能履行或履行顯有困難者，方可認有損於債權人之權利
      ，始得訴請法院撤銷之，此觀諸民法第244 條第1 項、第
      2 項均規定：「有害及債權者」、「有損害於債權人之權
      利」等語可證，是若被告丙○○所為之行為，不論是買賣
      或贈與，並未使其陷於無資力，不會使債務有不能履行或
      履行顯有困難者，原告自不得依上開民法規定訴請撤銷債
      務人之行為。又原告起訴請求金額固為5,000,000 元，然
      原告上開主張嗣經鈞院判準被告應給付原告96萬餘元，足
      見原告對被告丙○○享有債權至多不逾1,100,000 元，況
      被告丙○○於96年1 月26日已依法提存1,000,000 元，且
      被告丙○○從事營造工程，尚有其他工程款之收入，可作
      為原告債權之擔保，故不論被告間行為究屬買賣抑或贈與
      ，均不會致被告有債務不能履行或履行顯有困難，揆諸上
      開說明，原告依民法第244 條規定訴請撤銷，自屬無理等
      語，資為抗辯。
三、原告主張前揭事實，固據提出本院94年度訴字第992號損害
    賠償案件卷宗封面影本、土地及建物登記謄本為證。惟為被
    告所否認，並以前揭情詞資為抗辯。是本件應審究者，關於
    先位之訴部分為（一）被告間就系爭房地於95年11月9日簽
    立之買賣契約及96年3 月2 日所為之移轉登記是否為通謀虛
    偽之意思表示？（二）又縱系爭房地之買賣及所有權移轉屬
    通謀虛偽意思表示，原告得否基於民法代位權之規定，訴請
    被告乙○○塗銷就系爭房地於96年3 月2 日之所有權移轉登
    記？又關於備位之訴部分為（一）被告丙○○就系爭房地所
    為之買賣行為是否屬無償行為或屬以不相當之對價之有償行
    為？（二）又縱系爭房地之買賣及所有權移轉屬通謀虛偽意
    思表示，原告得否基於民法代位權之規定，訴請被告乙○○
    塗銷就系爭房地於96年3 月2 日之所有權移轉登記？
四、關於先位之訴部分：
（一）被告間就系爭房地於95年11月9 日簽立之買賣契約及96年
      3 月2 日所為之移轉登記是否為通謀虛偽之意思表示？
  １、原告雖主張被告間以通謀虛偽意思表示訂立系爭買賣契約
      云云。經查，系爭房地原登記被告丙○○之名下，惟因被
      告與原告間長年來因工程糾紛而纏訟，且原告經營營造業
      係需資金周轉，被告丙○○之父母親葉豐聚、葉王春及兄
      弟葉佑助、葉芊毅、葉金源等人，基於疼愛孫子即被告乙
      ○○及為求被告乙○○日後得有一安身立命之地，乃商量
      由其等共同出資20萬元至110 萬元不等之金額總計400 萬
      元贈與被告乙○○，作為被告乙○○向被告丙○○購買系
      爭房地之買賣價金，此有被告丙○○與被告乙○○簽立之
      買賣契約書1 紙及匯款單7 紙為證。次查，依系爭買賣契
      約第2條之約定，被告乙○○應於契約簽訂時先支付80萬
      元予被告丙○○，尾款320 萬元則待系爭房地過戶至告丙
      ○○名下後2 個月內支付完畢。就上開第一期款80萬元，
      係由訴外人即被告乙○○之祖父葉豐聚於簽約時以現金代
      為支付予被告丙○○，尾款320 萬元之支付方式，乃分2
      次匯予被告丙○○。第一次匯款160萬元，係由先訴外人
      葉金源、葉芊毅、葉佑助於96年4月3 日各匯款80萬元、
      60萬元、20萬元（總計160 萬元）至被告乙○○設於蘆洲
      郵局之帳戶內後，於同年4 月4日再由訴外人葉王春代理
      被告乙○○將上開160 萬元匯至被告丙○○設於台灣銀行
      蘆洲分行之帳戶，此有被告提出之葉金源、葉芊毅、葉佑
      助96年4 月3 日之匯款單、葉王春96年4 月4 日郵局匯款
      申請書及被告乙○○蘆洲郵局帳戶之交易往來明細可證。
      第二次匯款160 萬元，則係由訴外人葉佑助、葉豐聚、葉
      王春於96年4 月9 日各匯款90萬、20萬、50萬至乙○○設
      於蘆洲郵局之帳戶內後（因葉王春不識字，且當時葉佑助
      人在大陸，故乃由葉豐聚代葉王春填寫匯款申請書及代理
      葉佑助辦理匯款手續），於同年4 月9 日再由訴外人葉王
      春代理被告乙○○將上開160 萬元匯至被告丙○○設於台
      灣銀行蘆洲分行之帳戶，此有被告提出之葉佑助、葉豐聚
      、葉王春96年4 月9 日之匯款單、葉王春匯款申請書及被
      告乙○○蘆洲郵局帳戶之交易往來明細可證。足見被告間
      就系爭房地於95年11月9 日簽立之買賣契約及96年3 月2
      日所為之移轉登記，非出於通謀虛偽之意思表示。足見原
      告此部分之主張，洵非可採。
  ２、又原告主張：被告丙○○自自己帳戶內提領160 萬元，再
      冒葉佑助、葉豐聚、葉王春之名匯款至乙○○帳戶云云。
      惟查，觀諸台灣銀行蘆洲分行提出之被告丙○○設於該行
      帳戶之存摺交易往來明細，96年4 月9 日上午10 時18 分
      ，被告係提領70萬元，而非提領160 萬元，此與原告上開
      所述被告丙○○共匯款160 萬元進入乙○○帳戶乙節，金
      額已有不符。又葉佑助96年4 月9 日匯款90 萬 元至被告
      乙○○帳戶係由台灣銀行五股分行匯款，並非自被告丙○
      ○開設帳戶之蘆洲分行匯款，此有葉佑助96年4 月9 日90
      萬元之匯款申請書附卷可證。足見原告此部分之主張，顯
      與事實不合，自不足採。
  ３、另原告主張：96年4 月9 日下午15時36分被告丙○○與訴
      外人葉豐聚、葉王春一同出現在台銀蘆洲分行大額現金櫃
      臺，及同日上開三人亦曾一同出現在蘆洲郵局櫃臺，足見
      係爭買賣顯屬虛偽云云。惟查，觀諸台銀蘆洲分行提供之
      存摺交易往來明細可知，4 月9 日下午15時36 分 被告丙
      ○○係前往該行辦理提款80萬元之手續，被告丙○○為求
      周全，由葉豐聚、葉王春陪同，尚屬合理。至於4 月9 日
      被告丙○○、葉豐聚、葉王春三人一同出現在蘆洲郵局，
      係在為乙○○辦理匯款160 萬元至丙○○帳戶，以支付買
      賣價金尾款事宜，業如前述，被告丙○○當日無事陪同二
      位年邁之父母前往辦理，亦無違常情，尚不得以此即謂被
      告乙○○匯予被告丙○○之款項係來自被告丙○○。足見
      原告此部分之主張，亦不足採。
  ４、再原告主張：訴外人葉祐助、葉芊毅、葉金源贈與被告乙
      ○○之資金，有回存上開帳戶云云。惟查，訴外人葉祐助
      係96年4 月3 日、同年月9 日分別匯款200,000 元、900,
      000 元至被告乙○○帳戶內，但依彰化銀行交易明細資料
      可知，訴外人葉祐助之帳戶僅於96年4 月12日曾出現存入
      200,000 元之情形，此與訴外人葉祐助贈與被告乙○○之
      金額，顯有不合。而訴外人葉芊毅係96年4 月3 日贈與被
      告乙○○600,000 元，依五股鄉農會交易明細資料可知，
      訴外人葉芊毅之帳戶於96年4 月11日、12日各存入200,00
      0 元、300,000 元，其存入金額與訴外人葉芊毅贈與金額
      亦有所不合。又訴外人葉金源係96年4 月3 日贈與800,00
      0 元予被告乙○○，依日盛商銀帳戶交易明細可知，訴外
      人葉金源之帳戶於96年4 月3 日至同年月30日止，並未出
      現任何款項存入之情形，此有彰化銀行交易明細資料、五
      股鄉農會交易明細資料、日盛商銀帳戶交易明細附卷可證
      。足見訴外人葉祐助、葉芊毅、葉金源贈與被告乙○○之
      資金，並未回存上開帳戶。是原告此部分之主張，亦非可
      採。
      綜上，足見原告之主張，均不足採，應認被告間就系爭房
      地於95年11月9 日簽立之買賣契約及96年3 月2 日所為之
      移轉登記，並非出於通謀虛偽之意思表示。
（二）又縱系爭房地之買賣及所有權移轉屬通謀虛偽意思表示，
      原告得否基於民法代位權之規定，訴請被告乙○○塗銷就
      系爭房地於96年3 月2 日之所有權移轉登記？
      按「民法第242 條，關於債權人之代位權之規定，原為債
      務人怠於行使其權利，致危害債權人之債權安全，有使債
      權人得以自己之名義行使債務人之權利，以資救濟之必要
      而設，故而債權人行使代位權即應以保全其債權之必要為
      限，其所保全者，除在特定債權或其他與債務人之資力無
      關之債權，不問債務人之資力如何，均得行使代位權外，
      如為不特定債權或金錢債權，應以債務人怠於行使權利，
      致陷於無資力，始得認有保全之必要，否則，即無代位行
      使之餘地。」最高法院85年台上字第421 號判決要旨可資
      參照。是本件原告對被告丙○○之債權係屬損害賠償之金
      錢債權，其得否行使民法第242 條之代位權，揆諸上開見
      解，自應以被告債務人怠於行使權利，致陷於無資力為必
      要。惟查，原告與被告丙○○間請求損害賠償事件，原告
      向本院起訴時，其訴之聲明為被告丙○○應給付原告5,12
      6,000 元，及自起訴狀繕本送達之翌日起至清償日止，按
      週年利率5%計算之利息，惟經本院以94年度訴字第992 號
      民事判決諭知，被告丙○○應給付原告965,666 元，及自
      94年8 月6 日起至清償日止，按週年利率5%計算之利息，
      此有本院94年度訴字第992 號民事判決附卷可參，而被告
      丙○○於96年1 月26日即已依法為原告提存100 萬元於鈞
      院之提存所，此有提存書附卷可參，且被告丙○○本身從
      事營造工程，尚有其他工程款之收入，可作為原告債權之
      擔保，故不論被告間所為之買賣行為究竟是否真屬通謀虛
      偽意思表示，均不會因被告丙○○怠於向被告乙○○請求
      回復登記，而因此陷於無資力狀態，故本件原告依民法第
      242 條之規定代位被告丙○○請求被告乙○○塗銷所有權
      移轉登記，亦屬無理。
（三）綜上，足見原告之主張，均非可採。從而，原告先位聲明
      請求（一）確認被告乙○○與丙○○間就建物門牌號碼臺
      北縣蘆洲市○○路26巷26弄7 號3 樓（建號；信義段3346
      ），及其坐落基地臺北縣蘆洲市○○段0584地號，面積14
      80.42 平方公尺，應有部分為10000 分之156 之所有權買
      賣關係無效。（二）被告乙○○就前項不動產於96年3 月
      2 日以買賣為登記原因所為之所有權移轉登記應予塗銷，
      為無理由，應予駁回。
五、關於備位之訴部分：
（一）被告丙○○就系爭房地所為之買賣行為是否屬無償行為或
      屬以不相當之對價之有償行為？
      原告雖主張：被告乙○○僅為國民小學學生並無資力，被
      告間之買賣屬隱藏無償之贈與行為，有損於其債權；又縱
      認非贈與亦屬以不相當之對價移轉所有權之行為，該行為
      亦有害於原告之債權云云。惟查，被告間之就系爭房地之
      移轉所有權行為，其原因係為買賣而非贈與，業如前述，
      且買賣總價款為400 萬元，以系爭房地目前價值約為500
      萬，再加上被告乙○○買賣後仍須自行負責繳納向第三人
      台灣土地銀行殘餘之貸款約為50萬元，則被告間以400 萬
      元作為本件買賣價金，尚屬合理。足見被告丙○○就系爭
      房地所為之買賣行為，並非屬無償行為，亦非屬以不相當
      之對價之有償行為。足見原告此部分之主張，尚非可採。
（二）又原告依民法第244 條第1 項、第2 項、4 項之規定，訴
      請撤銷係爭買賣契約及聲請回復登記是否有理？
      按民法第244 條撤銷權之行使，旨在保全債務人之責任財
      產，自需債務人於債之關係存續中所為之行為，致有債務
      不能履行或履行顯有困難者，方可認有損於債權人之權利
      ，始得訴請法院撤銷之，此觀諸民法第244 條第1 項、第
      2 項均規定：「有害及債權者」、「有損害於債權人之權
      利」等語可證，是本件債務人即被告丙○○所為之行為，
      不論是買賣或贈與，並未使其陷於無資力，不會使債務有
      不能履行或履行顯有困難者，原告自不得依上開民法之規
      定訴請撤銷債務人之行為。惟查，原告與被告丙○○間請
      求損害賠償事件，原告向本院起訴時，其訴之聲明為被告
      丙○○應給付原告5,126,000 元，及自起訴狀繕本送達之
      翌日起至清償日止，按週年利率5%計算之利息，惟經本院
      以94年度訴字第992 號民事判決諭知，被告丙○○應給付
      原告965,666 元，及自94年8 月6 日起至清償日止，按週
      年利率5%計算之利息，業如前述，而被告丙○○於96年1
      月26日即已依法為原告提存1 百萬元於鈞院之提存所，此
      有提存書附卷可證，且被告本身從事營造工程，尚有其他
      工程款之收入，可作為原告債權之擔保，故不論被告間所
      為之行為究竟是否屬買賣抑或屬贈與，均不會因此致被告
      有債務不能履行或履行顯有困難，揆諸上開說明，原告依
      民法第244 條訴請撤銷，亦屬無理。
（三）綜上，足見原告之主張，均非可採。從而，原告備位聲明
      請求（一）確認被告乙○○與丙○○間就建物門牌號碼臺
      北縣蘆洲市○○路26巷26弄7 號3 樓（建號；信義段3346
      ），及其坐落基地臺北縣蘆洲市○○段0584地號，面積14
      80 .42 平 方公尺，應有部分為10000 分之156 之所有權
      買賣契約應予撤銷。（二）被告乙○○就前項不動產於96
      年3 月2 日以買賣為登記原因所為之所有權移轉登記應予
      塗銷，亦無理由，應予駁回。
六、綜上所述，原告先位聲明請求（一）確認被告乙○○與丙○
    ○間就建物門牌號碼臺北縣蘆洲市○○路26巷26弄7 號3 樓
    （建號；信義段3346），及其坐落基地臺北縣蘆洲市○○段
    0584地號，面積1480.42 平方公尺，應有部分為10000 分之
    156 之所有權買賣關係無效。（二）被告乙○○就前項不動
    產於96年3 月2 日以買賣為登記原因所為之所有權移轉登記
    應予塗銷；備位聲明請求（一）確認被告乙○○與丙○○間
    就建物門牌號碼臺北縣蘆洲市○○路26巷26弄7 號3 樓（建
    號；信義段3346），及其坐落基地臺北縣蘆洲市○○段0584
    地號，面積14 80 .42 平方公尺，應有部分為10000 分之15
    6之所有權買賣契約應予撤銷。（二）被告乙○○就前項不
    動產於96年3 月2 日以買賣為登記原因所為之所有權移轉登
    記應予塗銷，均屬無理由，均應予駁回。
七、本件事證已臻明確，兩造其餘主張及攻擊防禦方法與證據，
    經本院斟酌後，與本件判決結果已不生影響，故不一一論列
    ，附此敘明。
八、結論：原告之訴為無理由，依民事訴訟法第78條，判決如主
    文。
中    華    民    國    97    年    4     月    2    日
                  民事第二庭    法  官  許麗華
以上正本係照原本作成。
如對本判決上訴，須於判決送達後20日內，向本院提出上訴狀。
中    華    民    國    97    年     4    月    3    日
                                書記官  蕭佩宜


司法院資訊處製作；財團法人民間司法改革基金會備份。
